臺灣臺中地方法院刑事判決             100年度訴字第1994號
公  訴  人  臺灣臺中地方法院檢察署檢察官
被      告  李忠騏
上列被告因毒品危害防制條例案件，經檢察官提起公訴（100 年
度毒偵字第1933號），被告於準備程序中就被訴事實為有罪之陳
述，經告知簡式審判程序之旨，並聽取當事人之意見後，本院合
議庭裁定由受命法官獨任進行簡式審判程序，判決如下:
    主    文
李忠騏施用第一級毒品，累犯，處有期徒刑捌月。
    犯罪事實
一、李忠騏前於93年間因施用毒品案件，經依本院裁定令入勒戒
    處所觀察、勒戒後，認無繼續施用毒品之傾向，於民國93年
    5 月14日予以釋放，並經臺灣臺中地方法院檢察署檢察官以
    93年度毒偵字第1369號為不起訴處分確定；復於97年間因施
    用毒品案件，經本院以98年度簡字第170 號判處有期徒刑6
    月確定，於99年9 月8 日易科罰金執行完畢。詎於前開觀察
    勒戒釋放後，5 年內再犯施用毒品案件並經判刑確定後，猶
    不知戒絕毒癮，於100 年4 月14日上午某時許，在臺中市○
    ○區○○里○○街231 巷22號住處，以將海洛因摻水稀釋置
    於針筒內注射手臂之方式，施用第一級毒品海洛因1 次。嗣
    於100 年4 月15日下午4 時20分許，為警持本院核發之搜索
    票在上址執行搜索，並經其同意採尿送驗，檢驗結果呈嗎啡
    陽性反應，始悉上情。
二、案經臺中市政府警察局第五分局報告臺灣臺中地方法院檢察
    署檢察官偵查起訴。
    理    由
一、按本件被告李忠騏所犯，非死刑、無期徒刑、最輕本刑為3
    年以上有期徒刑之罪，或高等法院管轄第一審之案件，被告
    於準備程序中，就前揭被訴事實為有罪之陳述，經受命法官
    告以簡式審判程序之旨，並聽取被告與公訴人之意見後，本
    院認無不得或不宜改依簡式審判程序進行之處，爰依刑事訴
    訟法第273 條之1 第1 項、第284 條之1 ，裁定本件由受命
    法官獨任進行簡式審判程序，是本件之證據調查，依刑事訴
    訟法第273 條之2 規定，不受同法第159 條第1 項、第161
    條之2 、第161 條之3 、第163 條之1 及第164 條至170 條
    規定之限制，合先敘明。
二、上開犯罪事實，業據被告李忠騏於本院準備程序及審理時坦
    承不諱（見本院卷第12頁反面、15頁），且被告於前開時日
    為警所採集之尿液，經送檢驗之結果，確呈嗎啡陽性反應，
    此有臺中市政府警察局第五分局東山派出所採集尿液鑑定同
    意書、尿液代號與真實姓名對照表及詮昕科技股份有限公司
    出具之濫用藥物尿液檢驗報告各1 紙在卷可憑（見偵卷第37
    至41頁）；又依文獻記載，施用海洛因後24小時內經由尿液
    排出之量可達使用劑量之80% ，該種毒品於尿液中排出之最
    長時限，受施用劑量、施用方式、個人體質及代謝情況等因
    素影響，因個案而異，一般可檢出之最長時間為海洛因服用
    後2 至4 天等情，業經行政院衛生署管制藥品管理局90年5
    月4 日管檢字第93902 號函釋明確，足見被告前開自白核與
    事實相符，應堪採信。本案事證明確，被告施用第一級毒品
    海洛因之犯行，洵堪認定。
三、按犯毒品危害防制條例第10條之罪者，依同條例第20條第1
    項、第2 項規定，應先經觀察、勒戒或強制戒治之程序，惟
    觀察、勒戒或強制戒治執行完畢釋放後，5 年內再犯第10條
    之罪者，即應依法追訴處罰，此觀諸毒品危害防制條例第23
    條第2 項即明。又毒品危害防制條例第20條、第23條將施用
    毒品之刑事處遇程序，區分為「初犯」及「5 年內再犯」、
    「5 年後再犯」，依其立法理由之說明：「初犯」，經觀察
    、勒戒或強制戒治後，應為不起訴處分或不付審理之裁定；
    經觀察、勒戒或強制戒治執行完畢釋放後，「5 年內再犯」
    者，因其再犯率甚高，原實施之觀察、勒戒及強制戒治既已
    無法收其實效，爰依法追訴或裁定交付審理。至於經觀察、
    勒戒或強制戒治執行完畢釋放後，「5 年後再犯」者，前所
    實施之觀察、勒戒或強制戒治已足以遮斷其施用毒品之毒癮
    ，為期自新及協助其斷除毒癮，仍適用「初犯」規定，先經
    觀察、勒戒或強制戒治之程序。從而依修正後之規定，僅限
    於「初犯」及「5 年後再犯」2 種情形，始應先經觀察、勒
    戒或強制戒治程序。倘被告於5 年內已再犯，經依法追訴處
    罰，縱其第3 次（或第3 次以上) 再度施用毒品之時間，在
    初犯經觀察、勒戒或強制戒治執行完畢釋放5 年以後，已不
    合於「5 年後再犯」之規定，且因已於「5 年內再犯」，顯
    見其再犯率甚高，原實施觀察、勒戒或強制戒治，已無法收
    其實效，即應依該條例第10條處罰（最高法院97年度第5 次
    刑事庭會議參照）。查被告於93年間因施用毒品案件，經依
    本院裁定令入勒戒處所觀察、勒戒後，認無繼續施用毒品之
    傾向，於民國93年5 月14日予以釋放，並經臺灣臺中地方法
    院檢察署檢察官以93年度毒偵字第1369號為不起訴處分確定
    ；又於97年間因施用毒品案件，經本院以98年度簡字第170
    號判處有期徒刑6 月確定在案等情，有臺灣高等法院被告前
    案紀錄表在卷可稽，是被告既於觀察、勒戒執行完畢釋放後
    5 年內，再犯上開施用毒品罪，並經判決確定，則其犯本案
    施用毒品犯行之時間，雖距前述觀察勒戒執行完畢釋放後已
    逾5 年，揆諸首開說明，仍應依法論科。
四、查海洛因係毒品危害防制條例第2 條第2 項第1 款所定之第
    一級毒品，不得非法持有、施用。核被告李忠騏所為，係犯
    毒品危害防制條例第10條第1 項之施用第一級毒品罪。其持
    有第一級毒品海洛因之低度行為，為其施用海洛因之高度行
    為吸收，不另論罪。又被告有如犯罪事實欄一所載毒品危害
    防制條例前科，於99年9 月8 日易科罰金執行完畢乙節，有
    臺灣高等法院被告前案紀錄表、刑案資料查註紀錄表各1 份
    在卷可憑，其於5 年內再犯本案有期徒刑以上之罪，為累犯
    ，應依刑法第47條第1 項規定，加重其刑。爰審酌被告經觀
    察勒戒等處分及判刑確定後，仍未能徹底戒絕毒品，再犯本
    件施用毒品犯行，足見其戒絕毒癮之意志不堅，未能體悟施
    用毒品對自己、家人造成之傷害及社會之負擔，惟念其犯後
    坦承犯行，態度良好，其施用毒品並無危害他人，犯罪手段
    尚屬平和，暨施用毒品者均有相當程度之成癮性及心理依賴
    ，其犯罪心態與一般刑事犯罪之本質並不相同，應側重適當
    之醫學治療及心理矯治為宜等一切情狀，量處如主文所示之
    刑，以示警惕。
據上論斷，應依刑事訴訟法第273 條之1 第1 項、第299 條第1
項前段，毒品危害防制條例第10條第1 項，刑法第11條前段、第
47條第1 項，判決如主文。
本案經檢察官陳雅瑩到庭執行職務。
中    華    民    國   100    年    8     月    22    日
                刑事第十一庭    法  官  廖純卿
以上正本證明與原本無異。
如不服本判決應於收受判決後10日內向本院提出上訴書狀，並應
敘述具體理由；其未敘述上訴理由者，應於上訴期間屆滿後20日
內向本院補提理由書（均須按他造當事人之人數附繕本）「切勿
逕送上級法院」。
                                書記官  廖春玉
中    華    民    國   100    年    8     月    22    日
附錄論罪科刑法條
毒品危害防制條例第10條
施用第一級毒品者，處 6 月以上 5 年以下有期徒刑。
施用第二級毒品者，處 3 年以下有期徒刑。